【裁判字號】    90,聲再,306
【裁判日期】    900706
【裁判案由】    聲請再審
【裁判全文】
臺灣高等法院刑事裁定                              九十年度聲再字第三六號
    再審聲請人
    即受判決人  甲○○
右列聲請人因侵占案件，對於本院八十八年度上易字第五五六二號中華民國八十九年
十二月五日確定判決（臺灣桃園地方法院八十八年度易字第七○六號、臺灣桃園地方
法院檢察署八十七年度偵字第九二四一號），聲請再審，本院裁定如左：
    主  文
再審之聲請駁回。
    理  由
一、聲請意旨如附件再審聲請狀所示。
二、按刑事訴訟法第四百二十條第一項第六款所謂發見確實之新證據，係指就新證據
    之本身形式上觀察，顯無瑕疵，可以認為足以動搖原確定判決，並能據以認定受
    判決人應受無罪、或免訴、或輕於原判決所認定之罪名。且該證據於事實審法院
    判決前即已存在，祗因未發見，為法院及當事人所不知，迨判決後始行發見者而
    言（最高法院三十二年抗字第一一三號、四十年台抗字第二號、四十七年台抗字
    第七二號判例參照）。又因重要證據漏未審酌而聲請再審者，應於送達判決後二
    十日內為之，刑事訴訟法第四百二十四條定有明文。
三、經查：
（一）聲請人指稱：聲請人即受判決人甲○○於日前發現告訴人沈屘妺簽發借據一紙
      ，足以證明告訴人確於民國八十四年十二月起至八十五年二月底，陸續向聲請
      人借款約新台幣二百萬元之事實，因認有刑事訴訟法第四百二十條第一項第六
      款發現確實新證據之再審事由，固據提出借據一紙為證。惟原確定判決係以告
      訴人指訴、證人沈民富、許金勝、林浩然證言、告訴人提出之錄音帶、錄音通
      話內容、本票二紙、支票暨退票理由單、費用明細表、臺灣桃園地方法院自行
      收納款項統一收據、存證信函等影本，及證人許金勝所提之和解書、債權憑證
      等事證，認聲請人係受告訴人委託，持告訴人交付之支票一紙、本票二紙依法
      律程序追償，聲請人竟意圖為自己不法之所有，將該等票據侵占入己，並以自
      己名義向法院聲請強制執行，顯已構成背信罪行，同時於理由欄內敘明聲請人
      辯稱：曾出借告訴人一百九十三萬元，因而取得該等票據，不足採信之依據。
      則原確定判決既非以聲請人與告訴人間並無借貸關係，認定聲請人有背信犯行
      ，縱聲請人提出之借據足證曾有出借告訴人一百九十三萬元之事，亦無從據以
      認定告訴人交付聲請人之票據係供清償之用，自無解於聲請人成立之背信罪行
      。再告訴人於原確定判決偵查、原審及本院調查審理時始終否認有向聲請人借
      款之事，而聲請人於原確定判決偵查中辯稱：自八十四年十二月四日起至八十
      五年二月五日止，先後於八十四年十二月四日、五日、九日、八十五年一月八
      日、十九日及二月五日分別出借告訴人十萬元、六十萬元、十五萬元、六萬元
      、七萬元、三十萬元、六十五萬元，合計一百九十三萬元等語，及至本院調查
      時亦稱：自八十四年十二月四日起至八十五年二月五日止，確曾陸續出借告訴
      人一百九十三萬元，其中一百五十五萬元係由柯素涼分三次（六十萬元、三十
      萬元、六十五萬元）陪同聲請人前往告訴人家中親自交付告訴人，並舉證人柯
      素涼及提出柯素涼於中壢郵局之存摺影本為證，從未主張告訴人立有借據之事
      ，此經本院調閱原確定判決卷宗查明屬實。設告訴人向聲請人借款時確有書立
      借據，聲請人竟於原確定判決偵查、原審及本院調查審理時始終未曾提出借據
      以實其說；甚且不曾主張告訴人立有借據之事，及至原判決確定後始行提出，
      顯與常情有違。又依聲請人提出之借據載稱：「茲向甲○○先生借現，因朋友
      須週轉金開工廠，急貳佰萬元。分期借款民國八十四年十二月起至二月底，大
      約借款貳佰萬元，利息另計。如有不足款，則須結算後，多退少補。現因甲○
      ○催討甚急，而朋友支票還未拿到。恐空口無憑，等朋友支票拿到再換回此據
      ，特立此據。借款人：沈屘妹。中華民國八十五年三月十日」惟聲請人於原確
      定判決偵查中即能明確指出告訴人借款日期、金額及總計為一百九十三萬元，
      倘聲請人所稱屬實，告訴人與聲請人間之借款金額甚為明確，告訴人竟於借據
      上記載「分期借款民國八十四年十二月起至二月底，大約借款貳佰萬元」，顯
      有可疑。況上開借據之借款人沈屘妹係以打字及蓋用印章為之，並非由告訴人
      親自簽名，致本院無從依卷宗內告訴人之簽名比對查證，該借據從形式上觀察
      ，顯有瑕疵，尚無從認為真正，並據以認定聲請人確有出借一百九十三萬之事
      實。按聲請人提出之借據既有瑕疵，無從認為真正，且縱借據所載「告訴人向
      聲請人大約借款二百萬元」屬實，亦無解於聲請人之背信罪行。則該借據就形
      式上觀察，自不足以動搖原確定判決，並能據以認定受判決人應受無罪、或免
      訴、或輕於原判決所認定之罪名，核與刑事訴訟法第四百二十條第一項第六款
      所謂發見確實新證據之要件不合。聲請人據以聲請再審，為無理由。
（二）聲請人另稱：1.告訴人於第一審法院審理時指稱案外人許金勝係開立三張本票
      交付告訴人；許金勝於偵查中亦陳稱交付告訴人四張本票，則告訴人應係交付
      聲請人三或四張本票，委由聲請人依法定程序執行債權，當無僅交付聲請人二
      張本票之理。2.再告訴人與許金勝均自承係男女朋友關係，告訴人自不可能委
      託聲請人向許金勝追討款項。3.告訴人提出之錄音帶於檢察官當庭勘驗時，聲
      請人當場表示錄音帶中聲音並非聲請人之聲音，並請求送鑑定，則該錄音帶未
      經確認前，實無法據為聲請人有侵占犯行之論據。4.聲請人於告知案外人沈民
      富對告訴人提起詐欺告訴後，告訴人始出面表示欲和解，並在黃德財律師之協
      調下，以債權額二百萬元之一成半即三十萬元與聲請人達成和解，該三十萬元
      確非告訴人委託聲請人處理本票債務之酬勞。而原審就上開1.、2.、3.、4.有
      利於聲請人之重要證據均漏未審酌，自有刑事訴訟法第四百二十一條之再審事
      由。惟聲請人於八十九年十二月十六日業已收受原確定判決，有送達證書在卷
      為憑，聲請人竟遲至九十年五月三十日始聲請本件再審，顯已逾法定二十日再
      審期間，自有違背再審程序。
（三）綜上所述，本件聲請再審，或無理由，或有違背再審程序，應予駁回。
據上論斷，應依刑事訴訟法第四百三十四條第一項、第四百三十三條，裁定如主文。
中      華      民     國       九十     年     七      月     六      日
                              台灣高等法院刑事第十四庭
                                  審判長法  官  陳  祐  輔
                                        法  官  蔡  國  在
                                        法  官  陳  國  文
右正本證明與原本無異。
不得抗告。
                                        書記官  蔡  棟  樑
中      華      民      國      九十     年     七    月       六       日


司法院資訊處製作；財團法人民間司法改革基金會備份。
